臺灣臺北地方法院民事判決　　　　　　　　　　　　九十二年度訴字第三九七三號
　　原　　　告　乙○○
　　被　　　告　甲○○
當事人間請求損害賠償事件，原告於本院九十一年度訴字第六六七號偽造文書刑事案
件審理中提起附帶民事訴訟，經刑事庭以九十一年度附民字第一九一號裁定移送前來
，本院於九十三年五月四日言詞辯論終結，判決如下：
    主    文
被告應給付原告新台幣伍佰肆拾伍萬陸仟玖佰捌拾元，及自民國九十二年八月六日起
至清償日止，按週年利率百分之五計算之利息。
訴訟費用由被告負擔。
本判決於原告以新台幣壹佰捌拾貳萬元或等值之台北國際商業銀行汀州分行可轉讓定
期存單供擔保後，得假執行。
    事    實
甲、原告方面：
  一聲明：
    (一)被告應給付原告新台幣（下同）五百四十五萬六千九百八十元，及自刑事附帶
      民事起訴狀繕本送達之翌日起至清償日止，按週年利率百分之五計算之利息。
    (二)願以現金或台北國際商業銀行汀州分行可轉讓定期存單供擔保後宣告假執行。
  二陳述：
    (一)被告原係大眾綜合證券股份有限公司（以下簡稱大眾證券公司）之營業員，於
      民國八十九年四月間，以為其客戶代墊交割款，有利可圖為詞，一再勸誘原告
      從事該借款之業務，原告不知人心險惡，向親友湊借資金投入，起初均有借有
      還，嗣後金額逐漸擴大，被告因自身投資股票失利，竟意圖為自己不法之所有
      ，於八十九年六月廿一日，向原告偽稱其客戶邱元斌、楊吳足妹欲借款交割，
      原告不疑有他，依其指示將一百卅六萬四千九百八十元及一百四十七萬三千元
      分別匯入邱、楊二人於大眾商業銀行和平分行之股款交割帳號內，被告又於翌
      日偽稱其客戶楊吳足妹欲開立融資融券之信用帳戶，依規定須提出銀行存摺等
      財力證明，須借款作為財力證明之用，原告不知有詐，依其指示再將二百六十
      一萬九千元匯入被告客戶楊吳足妹之銀行帳號內，被告於八十九年六月廿一日
      至廿三日連續盜用楊吳足妹印章，將上開帳戶款項先後領空，而邱元斌帳戶內
      之款項，亦遭被告於八十九年六月廿二日提領一空，被告旋棄職潛逃，避不見
      面，被告之詐欺犯行業經檢察官提起公訴，為此，爰依刑事訴訟法第四百八十
      七條第一項提起本件訴訟。
    (二)本件原告主張民法第一百八十四條第一項規定侵權行為損害賠償請求權及同法
      第一百七十九條不當得利之返還請求權。
  三證據：提出名片、匯款回條聯、帳戶明細表、存摺、貸款明細、傳真、協議書等
    影本為證。並聲請函查被告有無在監執行。
乙、被告方面：
  一聲明：駁回原告之訴及假執行之聲請。
  二陳述：原告請求的金額有部分是利息，有部分是本金。被告所提領之一百卅六萬
    四千九百八十元、一百四十七萬三千元及二百六十一萬九千元等三筆款項，其中
    五百萬元係用來清償被告對原告先前欠款，鈞院九十一年度訴字第六六七號刑事
    卷宗中所附之匯款單可證明被告確實有還原告錢。
丙、本院依職權調閱本院八十九年度他字第二九二○號、八十九年度偵字第二三○四
    一號、九十年度偵緝字第一一七八號、九十二年度請上字第二四八號偵查卷宗；
    九十一年簡字第一二四三號、九十一年度訴字第六六七號、臺灣高等法院九十二
    年度上訴字第二八四九號刑事卷宗。
    理  由
一被告係大眾證券公司之營業員，因積欠原告鉅額款項，竟思以借新還舊之方式減輕
  沉重之利息負擔，遂基於意圖為自己不法所有之概括犯意，先於八十九年六月廿一
  日，以電話向從事代墊交割款業務之原告詐稱其不知情之客戶邱元斌、楊吳足妹需
  借款交割，使原告誤以為有利可圖，遂陷於錯誤，於同日將一百卅六萬四千九百八
  十元及一百四十七萬三千元分別匯入邱、楊二人於大眾商業銀行和平分行之股款交
  割帳戶（按該二帳戶分係邱奕全及楊萬木所交付，並授權被告使用）內。於翌（廿
  二）日又謊稱客戶楊吳足妹欲開立信用帳戶，需款作為財力證明之用，使原告復陷
  於錯誤，而將二百六十一萬九千元匯入上開楊吳足妹之帳戶內。詎被告旋於同年六
  月廿一日至廿三日，在大眾商業銀行和平分行分次以現金提領或轉帳之方式，將上
  開三筆款項提領一空，其中五百萬元用以償還之前積欠原告之欠款，原告追查之下
  ，始知受騙，本院九十一度訴字第六六七號刑事判決，以被告犯詐欺罪，處有期徒
  刑十月，復經臺灣高等法院九十二年度上訴字第二八四九號判決駁回上訴而確定之
  事實，有該等刑事案卷可稽。且被告對該該等事實並不爭執，應認為真實。被告既
  使用詐術使原告於八十九年六月廿一日匯款一百卅六萬四千九百八十元、一百四十
  七萬三千元、於同年月廿二日匯款二百六十一萬九千元，共計五百四十五萬六千九
  百八十元後，將該等款項提領一空，而本件原告係請求被告賠償該五百四十五萬六
  千九百八十元，則被告所辯原告所請求的金額有部分是利息、有部分是本金云云，
  並不足採。
二民法第一百八十四條第一項前段規定：「因故意或過失，不法侵害他人之權利者，
  負損害賠償責任。」同法第一百七十九條前段規定：「無法律上之原因而受利益，
  致他人受損害者，應返還其利益。」本件被告因侵權行為受有利益，亦即不當得利
  因被告之侵權行為而發生，發生損害賠償請求權與不當得利返還請求權之競合。從
  而，原告依民法第一百八十四條第一項及同法第一百七十九條之規定，請求被告給
  付五百四十五萬六千九百八十元，及自刑事附帶民事起訴狀繕本送達之翌日即九十
  二年八月六日起至清償日止，按週年利率百分之五計算之利息，為有理由，應予准
  許。
三原告陳明願供擔保聲請宣告假執行，核無不合，茲酌定擔保金額，予以准許。
四本件事證已臻明確，兩造其餘主張陳述及所提之證據，均毋庸再予審酌，附此敘明
  。
五結論：本件原告之訴為有理由，依民事訴訟法第七十八條、第三百九十條第二項，
  判決如主文。
中　　　華　　　民　　　國　　九十三　　年　　　五　　　月　　  七　　　日
                                民事第五庭  法  官    周美雲
正本係照原本作成
如對本判決上訴，須於判決送達後廿日內向本院提出上訴狀
中　　　華　　　民　　　國　　九十三　　年　　　五　　　月　　  七　　　日
                                            書記官    王宜玲
